臺灣高雄地方法院行政訴訟判決
110年度交字第294號
原      告  陳培明  


被      告  高雄市政府交通局

代  表  人  張淑娟  
訴訟代理人  蘇健義  
上列當事人間交通裁決事件，原告不服被告民國110年7月12日高
市交裁字第32-B00000000號裁決，提起行政訴訟，本院判決如下
：
    主　文
原處分撤銷。
訴訟費用新臺幣參佰元由被告負擔。被告應給付原告新臺幣參佰
元。
    事實及理由
一、程序事項：按行政訴訟法第237條之7規定，交通裁決事件之
    裁判，得不經言詞辯論為之。本件屬交通裁決事件，依兩造
    所述各節及卷內資料其事證已臻明確，本院認無經言詞辯論
    之必要，爰不經言詞辯論而為判決。
二、事實概要：民眾於民國110年4月27日檢舉原告於同日8時18
    分許駕駛車牌號碼000-000號普通重型機車（下稱系爭機車
    ），在高雄市鳳山區新富路與凱旋路口，有「非遇突發狀況
    ，在車道中暫停」之違規行為，遂由高雄市政府警察局鳳山
    分局（下稱舉發機關）員警填掣高市警交字第B00000000號
    舉發違反道路交通管理事件通知單（下稱舉發通知單）逕行
    舉發。嗣系爭車輛車主於應到案日期前之110 年5月31日向
    被告陳述不服，並表明駕駛人為原告，經被告函詢舉發機關
    後，認原告確有上揭違規行為，乃依道路交通管理處罰條例
    （下稱處罰條例）第43條第1項第4款、第24條第1項第3款、
    第63條第1項第3款規定，於110年7月12日開立高市交裁字第
    32-B00000000號裁決書（下稱原處分），裁處原告「罰鍰新
    臺幣（下同）12,000元，記違規點數3點，並應參加道路交
    通安全講習」。原告不服，提起本件行政訴訟。
三、原告主張：原告行車時突然有一汽車靠近原告機車左後方，
    且對原告急按喇叭示警，原告以為發生碰撞，為釐清狀況及
    避免有肇事逃逸之嫌，原告便將機車停下，走下車要查明事
    由，該汽車駕駛人向原告表示沒事了並示意原告離開，事後
    卻截取原告停車之照片檢舉原告本件違規，若當下原告未停
    車，是否又要向員警誣告原告肇事逃逸等語。並聲明：原處
    分撤銷。
四、被告則以：按103年3月31日施行之處罰條例第43條第1項修
    正立法意見略以：「原條文之立法目的，原為遏阻飆車族之
    危害道路安全的行徑所設，是以該條構成要件列舉在道路上
    蛇行、行車速度超過規定最高時速60公里，及拆除消音器等
    均為飆車典型行為，為涵蓋實際上可能發生的危險駕駛態樣
    ，第1項爰增訂第3款及第4款」，亦即駕駛人倘有「非遇突
    發狀況，在行駛途中任意驟然減速、煞車或於車道中暫停」
    ，即應依前揭規定從一重罰，要無疑義。至原告之行為是否
    該當前揭加重處罰之規定，仍應視其有無「非遇突發狀況，
    在車道中暫停」為斷。復經檢視採證影片可見(無聲音):畫
    面時間08:17:57-檢舉人車輛行駛於快慢車道間微向右偏，
    原告騎乘機車由檢舉人車輛右側超前後，前方無突發狀況，
    原告車輛突於檢舉人車輛前方路口處暫停，尚無可見碰撞之
    情事，原告以手勢狀請檢舉人先行，雙方停頓於路口不動，
    原告下車至檢舉人駕駛座旁，其車號為000-000…影片結束。
    依前揭說明，足證原告「在車道中暫停」，顯已妨害檢舉人
    之行駛動線，對檢舉人而言，實屬難以預測之突發情形，著
    實令人措手不及，倘應變不及撞擊系爭機車，或因閃避致撞
    擊其他使用道路之車輛或人員，其他使用道路之車輛或人員
    將難予及時應變，足以使其他使用道路之車輛或人員倒地、
    翻滾、彈撞，亦足以使發生撞擊之車輛駕駛人、乘客致生受
    傷死亡之結果，此足對他人生命產生極其嚴重危害之結果，
    為一般具有常識之成年人所得預見，遑論通過考驗而領有駕
    駛執照之原告。原告此種駕駛方式顯已超出一般用路人對其
    行車動線之合理期待，自應依處罰條例第43條第1項第4款予
    以裁罰。是原告於前揭時間、地點確有「非遇突發狀況，在
    車道中暫停」之違規行為，被告據以裁處，洵無不合等語，
    資為抗辯。並聲明：原告之訴駁回。
五、本院之判斷：
  ㈠按「汽車駕駛人，駕駛汽車有下列情形之一者，處6,000元以
    上24,000元以下罰鍰，並當場禁止其駕駛：……4.非遇突發狀
    況，在行駛途中任意驟然減速、煞車或於車道中暫停」；「
    汽車駕駛人，有下列情形之一者，應接受道路交通安全講習
    ：……3.有第43條規定之情形」；「汽車駕駛人有下列各款所
    列條款之一者，除依原條款處罰鍰外，並予記點：……3.有第
    43條、第53條或第53條之1情形之一者，各記違規點數3點」
    ，處罰條例第43條第1項第4款、第24條第1項第3款、第63條
    第1項第3款分別定有明文。惟當事人主張有利於己之事實者
    ，就其事實有舉證之責任。民事訴訟法第277 條本文亦有明
    文，該規定依行政訴訟法第237 條之9 第1 項、第236 條、
    第136 條之規定，於交通裁決事件準用之。再者，當事人主
    張事實，須負舉證責任，倘其所提出之證據，不足為主張事
    實之證明，自不能認其主張之事實為真實。行政官署對於人
    民有所處罰，必須確實證明其違法之事實。倘不能確實證明
    違法事實之存在，其處罰即不能認為合法。
  ㈡被告固提出舉發通知單、原處分之裁決書、送達證書、高雄
    市政府警察局鳳山分局110年8月18日高市警鳳分交字第1107
    3544500號函暨檢附採證光碟、110年6月29日高市警鳳分交
    字第11072665400號函等資料為憑(本院卷第45至62頁)，然
    經本院勘驗本件採證影片，其內容略為：「檔案名稱Z00000
    000000_001：影片時間08：17：57-59檢舉人車輛跨越快慢
    車道行駛且漸向右偏。08：18：00-03原告騎乘機車自畫面
    右側出現，超越檢舉人後突然停在檢舉人右前方，此時前方
    路口號誌為綠燈且並無任何車況。08：18：04-13原告以手
    勢狀請檢舉人先行，雙方停頓於路口不動。08：18：14原告
    下車朝檢舉人駕駛座旁走去後離開畫面。08：18：52前方路
    口號誌轉為紅燈。08：19：05-10原告自畫面左側出現並走
    回機車上。08：19：47前方路口號誌轉為綠燈，原告駛離。
    08：19：50影片結束。」(本院卷第80頁)；依上開影片勘驗
    內容可見，於原告將系爭機車暫停於車道之前，檢舉人所駕
    駛之車輛有跨越慢車道行駛且漸向右偏之動作，且原告停車
    後，復先後有以手勢狀請檢舉人先行以及下車朝檢舉人駕駛
    座旁走去之後復行騎車離開現場等動作，則原告主張其行車
    時突然有一汽車靠近系爭機車左後方，且對其急按喇叭示警
    ，其以為發生碰撞，為釐清狀況及避免有肇事逃逸之嫌，便
    將機車停下一情，核認與影片畫面相符，故原告主張情節應
    屬非虛。
　㈢按汽車駕駛人駕駛汽車肇事，無人受傷或死亡而未依規定處
    置者，處1,000元以上3,000元以下罰鍰；逃逸者，並吊扣其
    駕駛執照1個月至3個月，處罰條例第62條第1項定有明文；
    另按道路交通事故處理辦法第3 條規定：「發生道路交通事
    故，駕駛人或肇事人應先為下列處置：一、事故地點在車道
    或路肩者，應在適當距離處豎立車輛故障標誌或其他明顯警
    告設施，事故現場排除後應即撤除。二、有受傷者，應迅予
    救護，並儘速通知消防機關。三、發生火災者，應迅予撲救
    ，防止災情擴大，並儘速通知消防機關。四、不得任意移動
    肇事車輛及現場痕跡證據。但無人傷亡且車輛尚能行駛，或
    有人受傷且當事人均同意移置車輛時，應先標繪車輛位置及
    現場痕跡證據後，將車輛移置不妨礙交通之處所。五、通知
    警察機關，並配合必要之調查。但無人受傷或死亡且當事人
    當場自行和解者，不在此限。前項第四款車輛位置及現場痕
    跡證據之標繪，於無人傷亡且車輛尚能行駛之事故，得採用
    攝影或錄影等設備記錄。」。又按處罰條例第43條原條文之
    立法目的，原為遏阻飆車族之危害道路安全的行徑所設，是
    以該條構成要件列舉在道路上蛇行、行車速度超過規定最高
    時速60公里，及拆除消音器等均為飆車典型行為，為涵蓋實
    際上可能發生的危險駕駛態樣，第1項爰增訂第3款及第4款
    ，此為處罰條例第43條第1項第3款及第4款立法理由所揭示
    。是以，處罰條例第43條整體之立法目的在於遏阻飆車族各
    種典型常見之危害道路安全行為，故立法上以列舉方式明列
    應予處罰責難之各種相類危行，故衡酌該條立法目的可知，
    處罰機關倘若欲援用處罰條例第43條第1項第4款規定予以處
    罰，即應針對行為人行為態樣、行為動機、目的、現場行車
    動態、車流狀況等一切具體情狀，綜合判斷行為人是否該當
    該條項款所稱「非遇突發狀況」之要件，並非一旦行為人有
    於車道中暫停之行為，即得一律以該條罰則相繩。本件採證
    影片中檢舉人駕駛之車輛有跨越快慢車道且漸向右偏之動作
    ，已如前述，則檢舉人不無有侵入系爭機車行駛之慢車道及
    影響系爭機車正常行進動線之可能；又原告主張檢舉人急按
    喇叭示警，原告以為發生碰撞等情，雖檢舉人所提供之採證
    影片並無聲音，然無從排除當時檢舉人有急按喇叭之可能性
    ；故綜合上開各種客觀情狀，原告停車之目的難以排除係為
    釐清行車糾紛之成因、或係考量其可能肇事故需停留現場為
    相關處置等，則原告行為應非該當處罰條例第43條第1項第4
    款所定「非遇突發狀況，在車道中暫停」之要件，被告未審
    酌上開情狀，逕以該條規定予以處罰，於法即有未洽，原告
    訴請撤銷原處分，為有理由，應予准許。
六、本件事證已臻明確，兩造其餘攻擊、防禦方法及舉證，經本
    院審酌後，認對於判決結果不生影響，爰不一一論述，併此
    敘明。
七、本件第一審裁判費為300 元，應由被告負擔，爰確定第一審
    訴訟費用額如主文第2 項所示。
據上論結，本件原告之訴為有理由，依行政訴訟法第 237 條之7
、第237 條之8 第1 項、第237 條之9 第1 項、第236 條、第98
條第1 項前段，判決如主文。
中　　華　　民　　國　　111 　年　　5 　　月　　6 　　日
　　　　　　　　　行政訴訟庭　法　官　謝琬萍
以上正本係照原本作成。
如不服本判決，應於判決送達後20日內，向本院提出上訴狀並表
明上訴理由（原判決所違背之法令及其具體內容或依訴訟資料可
認為原判決有違背法令之具體事實），其未載明上訴理由者，應
於提出上訴後 20 日內向本院補提理由書（上訴狀及上訴理由書
均須按他造人數附繕本，如未按期補提上訴理由書，則逕予駁回
上訴），並應繳納上訴裁判費新臺幣 750 元。
中　　華　　民　　國　　111 　年　　5 　　月　　6 　　日
                             書記官   林麗文